【裁判字號】    97,交易,79
【裁判日期】    970620
【裁判案由】    過失傷害
【裁判全文】
臺灣臺中地方法院刑事判決              97年度交易字第79號
公  訴  人  臺灣臺中地方法院檢察署檢察官
被      告  乙○○
上列被告因業務過失傷害案件，經檢察官提起公訴（96年度偵字
第27298號），本院判決如下：
    主    文
乙○○從事業務之人，因業務上之過失傷害人，處有期徒刑貳月
，如易科罰金，以新台幣壹仟元折算壹日。
    犯罪事實
一、乙○○為計程車司機，係從事駕駛業務之人。其於民國九十
    六年五月二十一日晚間八時零五分許，駕駛車號953-EF號營
    業小客車，沿臺中縣太平市○○路由西向東往新平路方向行
    駛，行經特二路（改為太順路）與樹孝路口時，本應注意汽
    車行駛時，駕駛人應注意車前狀況，並隨時採取必要之安全
    措施，且行經無號誌之交岔路口時，應減速慢行，作隨時停
    車之準備。而依當時天候晴、柏油路面乾燥無缺陷、亦無障
    礙物、視距良好等情形，亦無不能注意之情事，竟疏未注意
    車前狀況亦未減速慢行。適有甲○○騎乘車號YJF-022號重
    型機車，搭載其妻丙○○與其子林芮宥沿樹孝路欲左轉特二
    路，本應注意行至無號誌之交岔路口，少線道車應停讓多線
    道先行，而依當時天候、路況，亦無不能注意之情事，竟疏
    未注意讓左方多線道之乙○○車輛先行，即貿然左轉，致其
    機車車頭與乙○○所駕駛之汽車右前方撞擊，因而人車倒地
    ，甲○○受有頭部外傷併右眼前房出血、左手肘表淺磨損及
    右手中指表淺磨損等傷害；丙○○受有左小腿深部撕裂傷合
    併肌肉撕裂傷及第五腰椎椎弓解離併脊椎滑脫等傷害。乙○○於肇事後留在現場，在有偵查犯罪權限之公務員發覺其犯
    罪前，即主動向到場處理之警員承認其為肇事人，進而於本
    院審理時到場接受裁判。
二、案經甲○○、丙○○訴由臺中市警察局第五分局報告臺灣臺
    中地方法院檢察署檢察官偵查起訴。
    理    由
一、訊據被告乙○○固不否認於前揭時地駕駛營業小客車，與告
    訴人甲○○所騎乘搭載告訴人丙○○之機車發生擦撞，致渠
    二人受有如犯罪事實欄所載傷害等事實，惟矢口否認有何業
    務過失傷害犯行，辯稱：伊經過路口有減速，在停止線前伊
    就看到對方並予閃避，但對方車速過快，且未到路口中心即
    逕左轉才撞到云云。
二、經查：
  (一)被告上開犯罪事實，業據告訴人甲○○、丙○○於檢察官偵
    訊時以證人身分具結證述明確，並有道路交通事故現場圖、
    道路交通事故調查報告表（一）、（二）、現場照片等附卷
    可稽。
  (二)而告訴人甲○○因本件車禍受有頭部外傷併右眼前房出血、
    左手肘表淺磨損及右手中指表淺磨損等傷害；告訴人丙○○
    則受有左小腿深部撕裂傷合併肌肉撕裂傷及第五腰椎椎弓解
    離併脊椎滑脫等傷害，亦有國軍臺中總醫院附設民眾診療服
    務處出具之診斷證明書及童綜合醫療社團法人童綜合醫院出
    具之診斷書在卷可憑。
  (三)雖被告否認其就車禍之發生有過失，惟依告訴人甲○○、丙○○之證詞，被告經過肇事路口時，並未有減速動作，車速
    很快，雙方因此發生碰撞。又依現場照片所示，被告計程車
    右前方有明顯凹陷破裂，告訴人受傷所遺血跡及安全帽掉落
    位置距離機車倒地處有相當距離，顯示當時雙方撞擊力道非
    輕，告訴人丙○○所指其遭撞飛跌落在地，應屬事實。倘被
    告經過肇事路口時確有注意車前狀況，隨時採取必要之安全
    措施，並減速慢行作隨時停車之準備，碰撞力道應屬輕微，
    當不致造成其車輛受損如此嚴重及告訴人丙○○遭撞飛之情
    況。按汽車行駛時，駕駛人應注意車前狀況，並隨時採取必
    要之安全措施；行經無號誌之交岔路口，應減速慢行，作隨
    時停車之準備，道路交通安全規則第九十三條第一項第二款
    及第九十四條第三項分別定有明文。被告既考領有汽車駕駛
    執照，對上述規則理應知之甚詳，且依當時天候晴、柏油路
    面乾燥無缺陷、亦無障礙物、視距良好，此有道路交通事故
    調查報告表(一)附卷可佐，應無不能注意之情事，被告駕車行
    經上開無號誌交岔路口，疏未注意車前狀況及減速慢行，以
    致與未讓左方多線道車先行之告訴人甲○○所騎乘機車發生
    碰撞，造成告訴人二人受傷，被告顯有過失。本件經送臺灣
    省臺中市區車輛行車事故鑑定委員會鑑定及臺灣省車輛行車
    事故覆議鑑定委員會覆議結果，亦認告訴人甲○○於夜間駕
    駛重機車，行經無號誌交岔路口，少線道未暫停讓多線道直
    行車先行，為肇事主因；被告於夜間駕駛營業小客車，行經
    無號誌交岔路口，未減速慢行且未注意車前狀況，為肇事次
    因，有臺灣省臺中市區車輛行車事故鑑定委員會九十六年十
    一月六日中市行字第0965403555號函所附鑑定意見書及臺灣
    省車輛行車事故覆議鑑定委員會九十七年三月二十五日覆議
    字第0976201044號函各一份在卷可參，益證被告就本件車禍
    之發生，確有過失，且其過失行為與告訴人二人受傷之結果
    間具有相當因果關係甚明。至於前開鑑定意見雖認告訴人甲○○左轉彎時，少線道車未讓左方多線道直行車先行之違規
    行為屬本件車禍肇事主因，然此僅為雙方民事賠償責任過失
    比例分配之問題，無從解免被告業務過失傷害刑責。綜上所
    述，被告所辯不足為採。本件事證明確，被告犯行堪以認定
    。
二、核被告所為，係犯刑法第二百八十四條第二項前段之業務過
    失傷害罪。被告以一過失行為，導致告訴人二人受傷，為同
    種想像競合犯，應依刑法第五十五條規定，從一罪處斷。又
    本件車禍報案時未報明肇事人姓名，臺中市警察局第五分局
    交通分隊警員張友維據報前往現場處理時，被告在場，並當
    場承認為肇事人之情，有臺中市○○○道路交通事故肇事人
    自首情形紀錄表附卷足憑，堪認被告肇事後，在有偵查犯罪
    職權之公務員發覺前，即主動自首，進而接受審判，核與刑
    法第六十二條前段規定之自首要件相符，縱被告事後爭執其
    無過失，不過為其辯護權之行使，仍無礙於自首之成立（最
    高法院八十四年度台上字第八二九號判決意旨參照），爰依
    刑法第六十二條前段之規定，減輕其刑。爰審酌本件車禍之
    發生，主要是因告訴人甲○○左轉彎時，未讓左方多線道之
    被告汽車先行所致，被告僅為肇事次因，已如前述，其過失
    程度尚非嚴重，告訴人二人受傷之情形，被告事後否認犯行
    ，迄未予以賠償，暨其素行等一切情狀，量處如主文所示之
    刑，並諭知易科罰金之折算標準。
據上論斷，應依刑事訴訟法第二百九十九條第一項前段，刑法第
二百八十四條第二項前段、第五十五條、第六十二條前段、第四
十一條第一項前段，刑法施行法第一條之一，判決如主文。
中    華    民    國    97    年    6    月     20    日
                        刑事第十二庭  法  官  羅智文
上正本證明與原本無異。
如不服本判決，應於收受送達後十日內向本院提出上訴書狀（應
敘述具體理由並附繕本）。
上訴書狀如未敘述理由，應於上訴期間屆滿後二十日內補提理由
書於本院。
                                      書記官  廖春玉
中    華    民    國    97    年    6    月     20    日
附錄論罪科刑法條
刑法第二百八十四條第二項前段
從事業務之人，因業務上之過失傷害人者，處一年以下有期徒刑
、拘役或一千元以下罰金


司法院資訊處製作；財團法人民間司法改革基金會備份。
